臺灣士林地方法院刑事判決
111年度審易字第315號
公  訴  人  臺灣士林地方檢察署檢察官陳銘鋒
被      告  王延昌


上列被告因竊盜案件，經檢察官聲請簡易判決處刑（110 年度偵
字第19964 號），本院內湖簡易庭認不宜以簡易判決處刑（110 
 年度湖簡字第479 號），簽移本院刑事庭由獨任法官改依通常
程序審理後，茲判決如下：
    主  文
王延昌意圖為自己不法之所有，而侵占離本人所持有之物，處罰
金新臺幣貳仟元，如易服勞役，以新臺幣壹仟元折算壹日；未扣
案之犯罪所得新臺幣參佰元沒收，於全部或一部不能沒收或不宜
執行沒收時，追徵其價額。
    事  實
一、王延昌於民國110 年9 月15日下午2 時46分許，在臺北市○○
    區○○路0 段00巷00弄00號人行道前，見阮友孝之側背包1 個
    （內含皮夾1 個、現金新臺幣〈下同〉300元、手機1  支、護
    照1 本，總計價值約7300元）放置該處，無人看顧，認係已
    脫離物主所持有之物，竟即意圖為自己不法之所有，基於侵
    占上開離本人持有物之犯意，於上開時間、地點，將前開物
    品侵占入己。嗣因阮友孝返回上處，發現側背包已然不在，
    而報警處理，始為警循線查獲上情。
二、案經臺北市政府警察局內湖分局移送臺灣士林地方檢察署檢
    察官偵查後，聲請簡易判決處刑。
    理  由
一、證據能力部分：
（一）後引阮友孝於警詢中所製作之警詢筆錄，雖係被告以外之
      人於審判外以言詞所為之陳述，屬於傳聞證據，惟被告同
      意引用上開筆錄做為審判資料，本院審酌上開筆錄作成時
      之情況，亦認為適當，依刑事訴訟法第159 條之5 第1 項
      規定，上開筆錄應有證據能力。
（二）至於後述之其餘證據依法原則上均有證據能力，被告亦未
      對其證據能力有何抗辯，參酌最高法院97年度台上字第10
      69號判決意旨，此部分證據具有證據能力之法律依據，即
      不再贅。
二、訊據被告王延昌坦承上開侵占離本人持有物之犯行不諱，核
    與阮友孝於警詢中指述之被害情節相符（偵查卷第5 頁），
    此外，並有現場監視器側錄案發過程之畫面翻拍照片暨現場
    照片4 張附卷（偵查卷第12頁至第13頁)，及上開監視器錄
    影光碟1 片扣案可資佐證，足徵被告前開自白屬實，可以採
    信，本件事證明確，被告犯行洵堪認定，應依法論科。
三、按刑法竊盜罪與侵占離本人持有物罪，均以行為人基於不法
    所有之意圖而取得他人之物為要件，二者之區別，則以行為
    人於取得被害物當時，被害物是否尚在持有權人之管領力範
    圍內為斷，申言之，若行為人取得被害物當下，該物尚在持
    有權人的管領力範圍內，即應論以竊盜罪，反之，則應論以
    侵占離本人持有物罪，茲查，阮友孝雖略稱：伊係於案發當
    日下午3 時許，將側背包放置在人行道上，進入旁邊工地去
    找朋友，大約3 時40分許回來人行道，便發現側背包失竊等
    語（偵查卷第5 頁背面），惟人行道究係人來人往之公眾道
    路，非一般人可能暫時放置物品，尤其是個人財物之場所，
    如金錢、皮包一類有價值之物留置路上，以常情而言，係遺
    失等其他脫離本人持有的可能性甚高，何況阮友孝也未出現
    在該地點或附近目視可及之處，由上情境，客觀上委難認知
    該側背包仍在物主的保管當中，準此，被告於本院準備程序
    中所稱：伊是看旁邊都沒有其他人伊才去拿，伊以為是人家
    掉在那裡的等語（本院卷第44頁），應屬可信，依上說明，
    被告所為，應係侵占脫離本人所持有之物。
四、核被告所為，係犯刑法第337 條之侵占離本人持有物罪；公
    訴意旨認係犯同法第320 條第1 項之竊盜罪，依上說明，起
    訴法條尚有違誤，惟因基本社會事實同一，本院並已告知被
    告此罪名變更，給予其陳述意見之機會（本院卷第44頁），
    無礙於其防禦權之行使，爰依法變更其起訴法條。爰審酌被
    告有多次竊盜、侵占等財產犯罪前科，有臺灣高等法院被告
    前案紀錄表在卷可考，此次侵占不過缺錢花用（偵查卷第29
    頁），犯罪之動機、目的，均無可取，犯後雖坦承犯行，惟
    亦未與阮友孝達成和解，另斟酌被告領有身心障礙證明（本
    院卷第49頁），及其年齡智識、社會經驗、經濟狀況等其他
    一切情狀，量處如主文所示之刑，並諭知易服勞役之折算標
    準，以示懲儆。
五、被告侵占之側背包及其內之皮夾1 個、現金300 元、手機1 
     支、護照1 本，均係其犯罪所得，惟側背包、皮夾、手機
    、護照已經由警員尋獲並發還給阮友孝，有贓物認領保管單
    在卷可查（偵查卷第11頁），依刑法第38條之1 第5 項規定
    ，毋庸宣告沒收，故僅就現金300元部分依刑法第38條之1 
    第1 項前段、第3 項規定沒收，於全部或一部不能沒收或不
    宜執行沒收時，追徵其價額；阮友孝並得依刑事訴訟法第47
    3  條第1 項規定，於裁判確定後1 年內，向檢察官聲請發
    還已沒收之犯罪所得，或給付其變價，併此敘明。
據上論斷，應依刑事訴訟法第299 條第1 項前段、第300 條，刑
法第337 條、第42條第3 項前段、第38條之1 第1 項前段、第3 
 項，刑法施行法第1 條之1 第1 項，判決如主文。
本案經檢察官張尹敏到庭執行職務。
中　　華　　民　　國　 111　　年　　5 　　月　  9 　　日
  　　            刑事第九庭法  官  陳彥宏  
以上正本證明與原本無異。
如不服本判決應於收受送達後20日內向本院提出上訴書狀，並應
敘述具體理由。其未敘述上訴理由者，應於上訴期間屆滿後20 
日內向本院補提理由書 (均須按他造當事人之人數附繕本 )「切
勿逕送上級法院」。
因疫情而遲誤不變期間，得向法院聲請回復原狀。　
                        　　書記官  李文瑜   
中　　華　　民　　國　　111 　年　　5 　　月　　9 　　日
附錄本案論罪科刑法條：
中華民國刑法第337條
意圖為自己或第三人不法之所有，而侵占遺失物、漂流物或其他
離本人所持有之物者，處一萬五千元以下罰金。